臺灣板橋地方法院刑事判決　　　　　　　96年度易字第1812號
公　訴　人　臺灣板橋地方法院檢察署檢察官
被　　　告　乙○○
上列被告因侵占案件，經檢察官提起公訴（96年度偵緝字第1374
號、第1375號），於準備程序進行中，被告就被訴事實為有罪之
陳述，經告知被告簡式審判程序之旨，並聽取當事人之意見後，
裁定進行簡式審判程序判決如下：
    主  文
乙○○連續意圖為自己不法之所有，侵占對於業務上所持有他人
之物，處有期刑捌月，應減為有期徒刑肆月，如易科罰金，以銀
元佰元折算壹日；又意圖為自己不法之所有，侵占對於業務上
所持有他人之物，處有期刑陸月，如易科罰金，以新臺幣壹仟元
折算壹日，應減為有期徒刑月，如易科罰金，以新臺幣元壹仟
元折算壹日；應執行有期徒刑伍月，如易科罰金，以銀元佰元
折算壹日。
    事  實
一、乙○○（原名為劉游強）自民國93年8 月10日起至95年3 月
    20日止，受僱於劉龍峰經營之有利不動產仲介經紀有限公司
    （下稱有利不動產公司），擔任該公司所屬位於臺北縣土城
    市○○路37之1 號1 樓「住旺房屋土城店」店長，負責房屋
    仲介推展業務及收受買賣價款等工作，為從事業務之人。詎
    乙○○利用職務，得知客戶吳鎮耀有意投資房地，其於95年
    3 月間介紹吳鎮耀購買臺北縣三峽鎮之房地時，先後向吳鎮
    耀收取新臺幣（下同）200,000 元、120,000 元之斡旋金後
    ，即意圖為自己不法之所有，未將上開款項交予有利不動產
    公司而逕予以侵占入己。嗣因吳鎮耀之買賣案件未能成交，
    吳鎮耀向乙○○催促返還斡旋金未果，乃於95年8 月間告知
    有利不動產公司此事，始悉上情。
二、乙○○另意圖為自己不法之所有，於95年4 月間，向友人丙○○稱其所承辦案例中有位於臺北縣新莊市○○路○ 段145
    號3 樓之1 ，可仲介其投資，丙○○乃表明願購買上開房屋
    ，並委由乙○○辦理購屋及銀行貸款等手續。嗣板信商業銀
    行信義分行於95年5 月8 日核撥3,400,000 元貸款至丙○○
    設於該行帳號00000000000000號帳戶後，乙○○竟未通知丙○○，利用自己因業務關係受委託持有丙○○存摺、印鑑章
    之機會，於95年5 月10日，除至上開銀行提領572,038 元之
    代書費、雜費外，另提領425,000 元之現金以侵占之。嗣並
    虛偽代理丙○○，在代書郭哲男（所涉詐欺罪嫌另為不起訴
    處分）之見證下，與李茂柏完成點交手續（2,750,000 元交
    付予李茂柏），而將丙○○所有上開扣除支付予賣方及相關
    稅賦、代書費後之款項，予以侵占入己（即上開4250,00 元
    ）。事後乙○○則以：向銀行貸款所得之款項，扣除支付予
    賣方之款項、代書費23,057元及先扣除1 年之銀行貸款應付
    本息190,000 元後，餘款用於裝修上開房屋等語搪塞丙○○
    。
三、自95年4 月21日起至95年8 月間止，上開住旺公司土城店經
    甲○○經營之聯強不動產管理顧問股份有限公司（下稱聯強
    不動產公司）頂下經營，乙○○則受僱擔任該公司所屬位於
    臺北縣土城市○○路37之1 號1 樓「有巢氏房屋土城青雲加
    盟店」店長，負責房屋仲介推展業務及收受買賣價款等工作
    ，為從事業務之人。詎乙○○承同前之概括犯意，利用職務
    之便，於95年6 月5 日，收受客戶林鶯交付之30,000元斡旋
    金後，未將上開款項交予聯強不動產公司而逕予以侵占入己
    。
四、乙○○另利用業務之便，基於為自己不法所有之意圖，於95
    年8 月1 日，利用經手成交臺北縣土城市○○街42巷6 號10
    樓房地之機會，將客戶金崇芳所交付金仲介服務費62,000元
    面額之支票侵占入己，未交予聯強不動產公司，而後於95年
    8 月1 日向華南商業銀行三峽分行提領上開票款，嗣後即避
    不見面，逃逸無蹤。
五、案經被害人劉龍峰、丙○○、甲○○訴請臺灣板橋地方法院
    檢察署檢察官偵查起訴。
    理  由
一、按除被告所犯為死刑、無期徒刑、最輕本刑為3 年以上有期
    徒刑之罪或高等法院管轄第一審案件者外，於第一次審判期
    日前之準備程序進行中，被告先就被訴事實為有罪之陳述時
    ，審判長得告知被告簡式審判程序之旨，並聽取當事人、代
    理人、辯護人及輔佐人之意見後，裁定進行簡式審判程序，
    刑事訴訟法第273 條之1 第1 項定有明文。經核本件被告乙○○所犯係死刑、無期徒刑、最輕本刑為3 年以上有期徒刑
    以外之罪，其於準備程序中就被訴及併案之事實為有罪陳述
    ，經法官告知簡式審判程序之旨，並聽取公訴人、被告之意
    見後，本院爰依首揭規定，合議裁定由受命法官獨任進行簡
    式審判程序，合先敘明。
二、本件犯罪事實，業據被告為有罪之陳述，與證人劉龍峰、吳
    鎮耀、丙○○、郭哲男、甲○○等所述相符，並有卷附之不
    動產買賣契約書、房地產權點交書、丙○○版信商業銀行信
    義分行交易明細、代書收費明細表（丙○○部分）、不動產
    買賣意願書、有巢氏房屋聲明（林鶯部分）、金崇芳開立之
    支票影本、存證信函（金崇芳部分）可稽。綜上事證，足認
    被告犯行明確，應依法論處。
三、核被告所為，係犯刑法第336 條第2 項之業務上侵占罪。又
    被告行為後（犯罪事實四係刑法施行後所犯，不生新舊法比
    較問題），刑法第56條業經修正刪除，並於95年7 月1 日施
    行，依修正前刑法第56條規定，被告所為犯罪事實一至三等
    侵占犯行，係於緊接時間內反覆實施，可依修正前刑法第56
    條之規定，論以連續犯並依法加重其刑。而依修正後刑法刪
    除第56條之結果，被告上開犯行，應按行為次數分論併罰，
    比較修正前後刑法，應以修正前之刑法有利於被告，是本件
    即應適用修正前刑法規定，就被告所犯犯罪事實一至三等業
    務侵占罪，依修正前刑法第56條之規定，論以一罪並加重其
    刑，再與犯罪事實四之部分分論併罰。爰審酌被告之犯罪動
    機、目的、所生危害、犯罪所得、犯罪後態度等一切情狀，
    各量處如主文所示之宣告刑。
四、又被告之犯行係96年4 月24日前所犯，合於中華民國九十六
    年罪犯減刑條例之規定，應予減刑。而因減刑後，減為有期
    徒刑六月以下，是應分別諭知易科罰金之折算標準（犯罪事
    實一至三部分，以修正前折算標準之規定較為有利，至於犯
    罪事實四之部分，應逕適用現行法之折算標準），並定應執
    行刑，及以較為有利於被告之修正前刑法規定，定其易科罰
    金之折算標準。
據上論斷，應依刑事訴訟法第273 條之1 第1 項、第299 條第1
項前段，刑法第2 條第1 項前段、修正前刑法第56條、刑法第
336 條第2 項、第41條第1 項前段、第51條第5 款，刑法施行法
第1 條之1 ，罰金罰鍰提高標準條例第1 條前段、修正前第2 條
，中華民國九十六年罪犯減刑條例第2 條第1 項第3 款、第7 條
、第9 條，判決如主文。
本案經檢察官鄧媛到庭執行職務。
中　　華　　民　　國　　96　　年　　8 　　月　　3 　　日
                    刑事第十二庭    法  官  林漢強
上正本證明與原本無異。
如不服本判決，應於判決送達後10日內，向本院提出上訴狀。
                                    書記官  曾千庭
中　　華　　民　　國　　96　　年　　8 　　月　　3 　　日
附錄本案論罪科刑所用法條全文
刑法第336條
對於公務上或因公益所持有之物，犯前條第一項之罪者，處一年
以上七年以下有期徒刑，得併科五千元以下罰金。
對於業務上所持有之物，犯前條第一項之罪者，處六月以上五年
以下有期徒刑，得併科三千元以下罰金。
前二項之未遂犯罰之。
